【裁判字號】    95,易,363
【裁判日期】    950911
【裁判案由】    竊盜
【裁判全文】
臺灣高雄地方法院刑事判決               95年度易字第363號
公  訴  人  臺灣高雄地方法院檢察署檢察官
被      告  乙○○
輔  佐  人  己○○
指定辯護人  本院公設辯護人  丁○○
上列被告因竊盜案件，經檢察官提起公訴（95年度偵字第2592號
、第2715號），嗣因被告就被訴事實為有罪之陳述，經本院合議
庭裁定由受命法官獨任適用簡式審判程序審理，本院判決如下：
    主  文
乙○○連續竊盜，處拘役拾日，如易科罰金，以銀元佰元即
新臺幣玖佰元折算壹日。
    事  實
一、乙○○前於民國94年間，因竊盜案件，經台灣高雄地方法院
    檢察署以94年度偵字第15414 號緩起訴處分確定，又於同年
    間，因竊盜案件，經台灣高雄地方法院檢察署以94年度偵字
    第22251 號職權不起訴處分確定。乙○○患有重憂鬱症，其
    認知及判斷能力降低，為精神耗弱之人，竟基於意圖為自己
    不法所有之概括犯意，連續為下列之竊盜行為：
  (一)於94年10月22日10時30分許，在高雄市○○區○○街7 號之
    騎樓，竊取戊○○在該地擺攤販賣之女性短袖上衣2 件（價
    值新台幣【下同】200 元），並於得手後藏放在其所背之1
    只紙袋內準備離去，幸戊○○即時發現而將之攔下，並報警
    處理，始查獲上情。
  (二)又於95年1 月9 日10時40分許，在高雄市小港區二苓市場內
    ，竊取丙○○所購買、暫時放置在所騎之車牌號碼XPO-686
    號重機車腳踏板上之筒蒿1 包（價值30元）、芹菜1 包（價
    值38元）、雞肉1 包（價值130 元）、鐵甲魚1 尾（價值68
    元），得手後放置在其所騎乘之機車上欲離開現場。嗣丙○○發現後立即追上前將乙○○攔下，並報警查獲上情。
二、案經丙○○訴由高雄市政府警察局小港分局報請臺灣高雄地
    方法院檢察署檢察官偵查後聲請簡易判決處刑。
    理  由
一、按本件被告乙○○所犯係死刑、無期徒刑、最輕本刑為3 年
    以上有期徒刑以外之罪，其於本院審理中就前揭被訴事實為
    有罪之陳述，經本院告知簡式審判程序之旨，並聽取其與檢
    察官之意見後，本院認無不得或不宜改依簡式審判程序進行
    之情事，依刑事訴訟法第273 條之1 第1 項規定，裁定本件
    進行簡式審判程序，合先敘明。
二、訊據被告乙○○對於上開犯罪事實於本院審理時坦承不諱，
    且分別有下列證據可證：
  (一)事實欄一(一)部分：業經證人即被害人戊○○於警詢中指訴綦
    詳，並有贓物認領保管單1 份、查獲贓物照片1 張附卷可稽
    。
  (二)事實欄一(二)部分：業經證人即告訴人丙○○於警詢中指訴綦
    詳，並有扣押筆錄、扣押物品目錄表、贓物認領保管單各1
    份及贓物照片4 張附卷足佐。
  (三)綜上足認，被告前揭自白與事實相符，應堪採為認定被告有
    罪之證據。本案事證明確，被告上開連續竊盜犯行，堪以認
    定。
三、查被告乙○○行為後，刑法於94年2 月2 日經總統令修正公
    布，於95年7 月1 日施行，而比較新舊法時應就罪刑有關之
    共犯、未遂犯、想像競合犯、牽連犯、連續犯、結合犯，以
    及累犯加重、自首減輕暨其他法定加減原因（如身分加減）
    與加減例等一切情形，綜其全部罪刑之結果而為比較（最高
    法院95年5 月23日刑事庭第8 次會議決議參照）。經查：
  (一)本次修正刑法第320 條第1 項竊盜罪法定刑之種類雖未變動
    ，惟罰金刑部分，被告行為時之罰金罰鍰提高標準條例第1
    條前段規定「依法律應處罰金、罰鍰者，就其原定數額得提
    高為2 倍至10倍」及修正前刑法第33條第5 款規定「主刑之
    種類如下：五、罰金：1 元以上」，該罪之罰金刑為銀元1
    元以上、銀元500 元以下，若換算為新臺幣為新臺幣30元以
    上、15,000元以下。依修正後刑法施行法增訂第1 條之1 規
    定，「中華民國94年1 月7 日刑法修正施行後，刑法分則編
    所定罰金之貨幣單位為新臺幣。94年1 月7 日刑法修正時，
    刑法分則編未修正之條文定有罰金者，自94年1 月7 日刑法
    修正施行後，就其所定數額提高為30倍。但72年6 月26日至
    94年1 月7 日新增或修正之條文，就其所定數額提高為3 倍
    」，及刑法第33條第5 款修正為「主刑之種類如下：五、罰
    金：新臺幣1 千元以上，以百元計算之」之規定，而刑法第
    320 條自72年6 月26日後迄未修正，是依修正後之刑法第
    320 條第1 項竊盜罪所得科處之罰金刑為新臺幣1,000 元以
    上、新臺幣15,000元以下。比較新舊法，應以被告行為時之
    刑法較有利於被告。
  (二)被告行為後業已刪除刑法第56條連續犯之規定，被告所犯數
    次竊盜犯行，即應論以數罪分論併罰，此刪除雖非犯罪構成
    要件之變更，但顯已影響行為人刑罰之法律效果，自屬法律
    有變更，依新法第2 條第1 項規定，比較新、舊法結果，仍
    應適用較有利於被告之行為時法律即修正前刑法第56條論以
    連續犯。
  (三)被告行為後，刑法第19條第2 項關於精神狀態責任能力之規
    定，業於94年2 月2 日修正公布，將原規定「精神耗弱人之
    行為得減輕其刑」，修正為「行為時因前項之原因，致其辨
    識行為違法或依其辨識而行為之能力，顯著減低者，得減輕
    其刑。」乃就精神障礙影響責任能力，兼顧及行為人的心理
    原因並及於生理原因影響所及之心理活動而為符合現代精神
    醫學知識之立法內涵，修正立法內容較舊法明確，並非構成
    要件或處罰條件之變更，自無新舊法適用比較之問題，應依
    修正前之刑法第19條第2 項之規定論斷。
  (四)被告於行為時之刑法第41條第1 項前段原規定：「犯最重本
    刑為5 年以下有期徒刑以下之刑之罪，而受6 個月以下有期
    徒刑或拘役之宣告，因身體、教育、職業、家庭之關係或其
    他正當事由，執行顯有困難者，得以1 元以上3 元以下折算
    一日，易科罰金。」，被告行為時之易科罰金折算標準，業
    據修正前罰金罰鍰提高標準條例第2 條前段規定，就其原定
    數額提高為100 倍折算1 日，則本件行為人行為時之易科罰
    金折算標準，應以銀元300 元折算1 日，經折算為新臺幣後
    ，應以新臺幣900 元折算為1 日。惟95年7 月1 日施行之刑
    法第41條第1 項前段則規定：「犯最重本刑為5 年以下有期
    徒刑以下之刑之罪，而受6 個月以下有期徒刑或拘役之宣告
    者，得以新臺幣1,000 元、2,000 元或3,000 元折算1 日，
    易科罰金。」，比較修正前後之易科罰金折算標準，以95
    年7 月1 日修正公布施行前之規定，較有利於被告，則應依
    刑法第2 條第1 項前段，適用修正前刑法第41條第1 項前段
    規定，定其折算標準。
  (五)綜其全部罪刑比較之結果，依刑法第2 條第1 項從舊從輕原
    則之規定，以舊法之規定有利於被告，自應適用修正前之刑
    法處斷。
四、按刑法上之心神喪失與精神耗弱，應依行為時精神障礙程度
    之強弱而定，如行為時之精神，對於外界事務全然缺乏知覺
    理會及判斷作用，而無自由決定意思之能力者，為心神喪失
    ，如此項能力並非完全喪失，僅較普通人之平均程度顯然減
    退者，則為精神耗弱。本件被告乙○○經本院囑託高雄市立
    凱旋醫院鑑定其行為時之精神狀態，該院認依據小港醫院和
    長庚醫院病歷紀錄，案主有多年的憂鬱情緒，和以上臨床會
    談、相關心理測驗檢查等資料的分析，案主的臨床診斷：(1)
    重憂鬱症；(2)酒精濫用。從整個精神疾病對案主之竊盜行為
    的影響，憂鬱情緒和酒精的使用有可能引發案主產生違法行
    為。根據本院94年10月22日12時50分許的急診紀錄：案主呈
    現情緒激動、大聲哭泣、喊叫及喝了2 瓶米酒，而又根據長
    庚醫院門診紀錄（8 月-10 月），案主呈現情緒憂鬱、焦慮
    、悲觀思考等情緒障礙。長庚醫院在95年1 月9 日的急診紀
    錄：案主呈現情緒激躁、自殺意念等情緒障礙，而在後續長
    庚醫院的門診紀錄，案主仍呈現情緒憂鬱、焦慮、悲觀思考
    等情緒症狀；故案主的情緒症狀使其認知及判斷能力降低。
    其次案主在警訊筆錄中，否認其犯行，顯示仍能知曉其行為
    在法律上的錯誤，意即情緒症狀的影響程度並無令案主無法
    認知或判斷其所為的不當行為。綜合以上論述，就案主精神
    狀況的整體歷程、精神病理現象及其犯案過程，而根據台灣
    精神醫學會的「刑責能力判斷準則」：情感疾患呈現憂鬱狀
    態致認知及現實判斷能力明顯受損，屬精神耗弱，有該院95
    年7 月24日高市凱醫成字第0950004249號函所附之精神鑑定
    報告書1 份在卷可稽。被告為上開竊盜犯行時因長期之情緒
    障礙引發，為精神耗弱之人甚明。
五、核被告乙○○所為，係犯修正前刑法第320 條第1 項之普通
    竊盜罪，其先後2 次竊盜犯行，時間緊接，犯罪構成要件相
    同，顯係基於概括之犯意反覆為之，應依修正前刑法第56條
    連續犯之規定論以一罪，並依法加重其刑。又被告於竊盜行
    為當時係精神耗弱之人，已如前述，酌依修正前刑法第19條
    第2 項規定減輕其刑，並依法先加後減之。爰審酌被告有竊
    盜前科，素行不佳，復犯下竊取他人財物之犯行，欠缺尊重
    他人財產法益之觀念，本不宜寬貸，惟念及被竊財物已發還
    被害人，所受損害已獲得減輕，且被告犯後坦承犯行，態度
    尚佳，及行為時精神耗弱等一切情狀，量處如主文所示之刑
    ，並諭知易科罰金之折算標準，以資懲儆。又參酌被告因重
    度憂鬱症合併妄想，自93年6 月7 日至長庚紀念醫院精神科
    門診就醫，也曾於上開醫院住院治療，病況穩定出院，於門
    診繼續追蹤治療迄今，有上開醫院95年8 月22日診斷證明書
    1 紙附卷可憑，本院認被告仍在就醫治療，已足受到良好之
    照護，且有防止被告再度危害社會之效果，尚無依刑法第87
    條規定，諭知令入相當處所施以監護之必要，附此敘明。
據上論斷，應依刑事訴訟法第273 條之1 第1 項、第284 條之1
、第299 條第1 項前段，刑法第2 條第1 項前段、修正前刑法第
56條、第320 條第1 項、第19條第2 項、第41條第1 項前段，罰
金罰鍰提高標準條例第1 條前段、修正前罰金罰鍰提高標準條例
第2 條，現行法規所定貨幣單位折算新台幣條例第2 條，判決如
主文。
本案經檢察官甲○○到庭執行職務。
中    華    民    國    95    年    9     月    11    日
                  鳳山刑事第1 庭      法  官  林芳華
以上正本證明與原本無異。
如不服本判決，應於判決送達後10日內，向本院提出上訴狀。
中    華    民    國    95    年    9     月    11    日
                                      書記官  黃靖媛
附錄本判決論罪之法條：
刑法第320條第1項
意圖為自己或第三人不法之所有，而竊取他人之動產者，為竊盜
罪，處5 年以下有期徒刑、拘役或500 元以下罰金。


司法院資訊處製作；財團法人民間司法改革基金會備份。
